臺灣高等法院刑事判決
108年度上易字第427號
上  訴  人  臺灣士林地方檢察署檢察官
上  訴  人  
即  被  告  林奕陞  
選任辯護人  魏潮宗律師
上列上訴人因詐欺案件，不服臺灣士林地方法院107年度易字第1
02號，中華民國108年1月3日第一審判決（起訴案號：臺灣士林
地方檢察署105年度偵字第15219號），提起上訴，本院判決如下
：
    主  文
原判決撤銷。
林奕陞犯如附表各編號「主文」欄所示之罪，處如附表各編號「
主文」欄所示之刑及沒收。刑之部分應執行有期徒刑貳年捌月。
    事  實
一、林奕陞於民國100年間認識一同就讀臺北市松山社區大學之
    同學吳國鼎後，知悉吳國鼎因投資股票失利而虧損新臺幣（
    以下除標明幣別者外，均為新臺幣）180餘萬元，認有機可
    乘，明知其並無替吳國鼎投資之真意，竟意圖為自己不法之
    所有，基於詐欺取財之犯意，分別於下列時、地，為下列行
    為：
  ㈠林奕陞於101年7月17日、同年月26日，在位於臺北市○○區○○○
    路0段000號之伯朗咖啡館（下稱民生東路4段伯朗咖啡館）
    ，基於詐欺取財之犯意，向吳國鼎佯稱：其長年在大陸地區
    與其所屬尊寶國際公司（下稱尊寶公司）另2名股東以聯合
    帳戶投資黃金、外匯、期貨、股市、債市及選擇權等標的，
    每年穩定賺取20％以上之利潤，因見吳國鼎投資股票虧損，
    欲幫吳國鼎投資賺錢，但因吳國鼎資金較少，無法以獨立帳
    戶投資，必須加入其所屬尊寶公司之聯合帳戶，以聯合帳戶
    名義投資前開標的，1次之投資金額至少需300萬元；若吳國
    鼎投資300萬元，其承諾1年內可替吳國鼎操作至400萬至420
    萬元，如投資320萬元可到440萬元，如投資400萬元可至550
    萬元，若投資420萬元則可到570萬元，獲利約37至37.5％云
    云，復告知吳國鼎會依吳國鼎之投資金額開立同額本票給吳
    國鼎作為憑據，以取信於吳國鼎，致吳國鼎陷於錯誤而決定
    出資。林奕陞即指示吳國鼎將投資款項匯至其向不知情之胞
    妹林雅芬（業經檢察官為不起訴處分）所借用之第一商業銀
    行蘇澳分行00000000000帳號帳戶（下稱林雅芬第一銀行帳
    戶），吳國鼎乃先後於101年7月25日匯款200萬元、於101年
    7月26日匯款220萬元至林雅芬第一銀行帳戶內；林奕陞復於
    同年8月15日在同一伯朗咖啡館內，承前詐欺取財之接續犯
    意，對吳國鼎佯稱：倘吳國鼎投資500萬元，其答應1年內至
    少可交還650萬元，如果想要加碼，這次要1次給整筆云云，
    致吳國鼎陷於錯誤，決定加碼至500萬元並於同年8月20日匯
    款80萬元至林雅芬第一銀行帳戶，林奕陞即簽發面額500萬
    元之本票給吳國鼎以取信之。總計林奕陞藉此詐術向吳國鼎
    詐得500萬元，所得款項均供己花用，未實際用以替吳國鼎
    投資。
  ㈡林奕陞為再向吳國鼎詐取金錢，於吳國鼎投資滿1年後，復基
    於詐欺取財之犯意，先於102年8月14日在址設臺北市○○區○○
    ○路0段000號之伯朗咖啡館（下稱民生東路5段伯朗咖啡館）
    ，對吳國鼎佯稱：因投資黃金部分有虧損，未如預期賺30％
    ，現在大概賺22％，約賺了110萬元，吳國鼎有兩種選擇，一
    為立即結算，其就會將吳國鼎投資之本金及當時之獲利匯入
    吳國鼎指定之帳戶，二為待其達成原先所承諾之獲利150萬
    元，再將650萬元匯回，其保守預估至遲在年底前，應該是
    在3個月內就可以達成；因當初即說好操作1年，且其公司另
    2名股東不贊成繼續讓吳國鼎透過聯合帳戶投資，故最晚只
    能延到吳國鼎賺到150萬元為止，之後吳國鼎如欲繼續投資
    ，必須開立獨立帳戶，否則即得結束投資，取回650萬元，
    設立獨立帳戶需要200萬人民幣即約新臺幣900萬至1,000萬
    元之保證金，獨立帳戶就會有獨立報表，可以看到每筆交易
    明細；其公司從1998年做到現在已經15、16年，過去經驗大
    多是賺錢，賺錢不是太難，其等累積很多經驗與專業，預估
    明年會是空頭走勢，空頭會賺的比較快、比較多云云，使吳
    國鼎信以為真，決定先不取回投資本金與獲利。林奕陞續於
    102年12月18日在民生東路5段伯朗咖啡館內，再對吳國鼎訛
    稱：吳國鼎所投資之500萬元已獲利150 萬元，吳國鼎在聯
    合帳戶內已有650萬元資金，其要吳國鼎加碼投資至900萬元
    （含本金與獲利），其會以900萬元作為吳國鼎之投資金額
    云云，致吳國鼎陷於錯誤而決定再投資250萬元並繼續委託
    其投資1年，林奕陞並於102年12月19日陪同吳國鼎至址設於
    臺北市○○區○○路0段000號之中國信託商業銀行（下稱中國信
    託銀行）成功分行（起訴書誤載為臺北市內湖區德安百貨及
    民權東路6段之郵局附近，應予更正），由吳國鼎提領140萬
    元現金後交給林奕陞，林奕陞則當場簽發面額800萬元之本
    票給吳國鼎，並取回前開交給吳國鼎之面額500萬元本票。
    吳國鼎嗣依約於103年1月28日匯款10萬元至林雅芬第一銀行
    帳戶，林奕陞並於103年4月21日、6月21日再於同一咖啡館
    以相類話術訛稱投資狀況，吳國鼎遂於103年4月22日、同年
    6月23日、同年9月19日、同年9月23日再依約各匯款25萬元
    至林雅芬第一銀行帳戶。總計林奕陞藉此詐術又向吳國鼎詐
    得250萬元，所得款項均供己花用。
  ㈢林奕陞為再向吳國鼎詐取金錢，於吳國鼎投資又屆1年時，復
    基於詐欺取財之犯意，於103年11月28日，在民生東路5段伯
    朗咖啡館，對吳國鼎佯稱：因公司另2名股東有意見，希望
    吳國鼎成立獨立帳戶，不要再依附在聯合帳戶內，待年底結
    算後，吳國鼎需決定是否要今年結束並將錢取回，或是要成
    立獨立帳戶，或以目前模式繼續做1年，但明年無法再延，
    且公司股東可能會將今年開設獨立帳戶之保證金調高為50萬
    美金即約1,500萬元；吳國鼎若想趕快湊到50萬美金以設立
    獨立帳戶，可比照今年方式，再投入資金，吳國鼎目前獲利
    大概是21％，大概在1,080萬元至1,100萬元之間；其從1997
    年到今年都這個行業，剛好21年，根據20年的獲利，平均下
    來約在20％左右；其等係屬於國際投資機構，公司名稱為尊
    寶國際，其等一直都是用20％定策略，要達到不是太難，後
    面幾十年幾乎都是這個節奏，很穩定；其與2位股東都判斷
    大盤將轉為大空頭行情，其等都是交給電腦去執行，不會摻
    雜個人感情與判斷云云，誘使吳國鼎為成立獨立帳戶而加碼
    投資，吳國鼎因此陷於錯誤而決定加碼投資150萬元並繼續
    委託其投資1年。吳國鼎即於104年1月1日（起訴書誤載為10
    3年12月31日，應予更正）在臺北市某處交付現金25萬元給
    林奕陞，復先後於104年2月13日、同年4月2日各匯款25萬元
    、於104年6月29日、同年9月21日各匯款30萬元、於104年10
    月29日匯款15萬元至林雅芬第一銀行帳戶；其間林奕陞並分
    別於104年1月1日、同年4月6日簽發面額各為950萬元、100
    萬元之本票各1張給吳國鼎作為擔保，並取回先前交予吳國
    鼎之本票。總計林奕陞藉此詐術又向吳國鼎詐得150萬元，
    所獲款項均供己花用。
二、嗣吳國鼎於104年12月28日以簡訊及通訊軟體LINE聯絡林奕
    陞，要求林奕陞將其在聯合帳戶之全部資金匯回其帳戶，林
    奕陞藉故拖延且無法提出上開共同投資帳戶歷年對帳單等文
    件後，吳國鼎始知受騙。
三、案經吳國鼎告訴及臺北市政府警察局內湖分局報告臺灣士林
    地方檢察署檢察官偵查起訴。
    理  由
壹、證據能力部分：
一、本判決下引具傳聞性質之各項供述證據經本院於審判期日調
    查證據時提示並告以要旨後，當事人、辯護人均未於言詞辯
    論終結前就證據能力部分有所異議（見本院卷第47頁反面至
    49頁反面、第173頁至175頁），本院復查無該等證據有違背
    法定程序取得或顯不可信之情狀，揆諸刑事訴訟法第159條
    之5規定，應均有證據能力。
二、至本件認定事實所引用之非供述證據，並無證據證明係公務
    員違背法定程式所取得，亦查無顯不可信或不得作為證據之
    情形，且經本院於審判期日依法進行證據之調查、辯論，被
    告於訴訟上之程序權即已受保障，亦應有證據能力。
貳、認定犯罪事實所憑之證據及理由：
一、上開事實業據被告林奕陞於本院審理時坦承不諱，並為認罪
    之表示（見本院卷第95、97頁、第177頁反面），核與證人
    林雅芬於警詢及偵查中（見他1330卷第89至90頁反面、他35
    81卷第79頁、第146至148頁）、證人即告訴人吳國鼎於原審
    審理時所為之證述大致相符（見原審易字卷二第211至243 
    頁），並有告訴人所提出101年7月25日華南商業銀行匯款回
    條聯、101年7月26日中國信託銀行匯款申請書、103年1月28
    日、103年4月22日、103年6月23日、103年9月19日、103年9
    月23日、104年2月13日、104年4月2日、104年6月29日、104
    年9月21日及104年10月29日郵政跨行匯款申請書各1份、告
    訴人全球人壽保單號碼0000000000、0000000000之保單借款
    紀錄、華南銀行000000000000帳號帳戶之存款往來明細表暨
    對帳單、內湖碧湖郵局00000000000000帳號帳戶之存摺內頁
    交易明細影本、中國信託銀行敦北分行000000000000帳號帳
    戶之存摺內頁交易明細影本、中國信託銀行成功分行000000
    000000帳號帳戶之存摺內頁交易明細影本各1份、被告所簽
    發之發票日各為104年1月1日、104年12月31日、面額各為95
    0萬、100萬元之本票各1張、告訴人與被告間於103 年9月起
    至104年12月間之行動電話簡訊翻拍畫面、於104年12月起至
    105年1月間之LINE訊息翻拍畫面（見他1330卷第7至19頁、
    偵卷第35至44頁、他1330卷第20至27頁、偵卷第33至34頁、
    第30至32頁）、第一銀行蘇澳分行105年10月19日一蘇澳字
    第00183號函所附林雅芬第一銀行帳戶交易明細表1份（見他
    3581卷第122至143頁），及告訴人提出之內有檔名為「錄音
    1」、「錄音2」、「錄音3」、「錄音4」、「錄音5」、「
    錄音6」、「錄音7」、「錄音8」、「錄音9」、「錄音10」
    、「錄音11」、「錄音12」、「錄音13」、「錄音14」等14
    個錄音檔之光碟、內有檔名為「REC002」、「REC003」等2
    個錄音檔之光碟、內有檔名為「告證6」錄音等之光碟各1片
    （光碟分別置於他1330卷末公文袋、他3581卷第183-1頁信
    封袋、原審易字卷一第278頁）、原審勘驗錄音1至錄音14、
    「REC002」、「REC003」錄音檔之勘驗筆錄（見原審易字卷
    一第350頁 、第360至496頁）、告訴人所提「告證6」錄音
    檔之譯文（即告證7；見原審易字卷一第279至285頁），暨
    被告於偵查中所提行動電話畫面翻拍相片1張（見他3581卷
    第158頁）等件附卷可稽，足認被告上開任意性之自白與事
    實相符，堪以採信。
二、又被告先後向告訴人取得共計900萬元之投資款項，卻始終
    未將分文款項匯至其所指聯合帳戶，用以投資黃金、外匯、
    期貨、股市、債市及選擇權等標的乙節，亦為被告所供認（
    見他3581卷第80、89頁、原審易字卷一第76頁），並有第一
    銀行蘇澳分行107年7月18日一蘇澳字第00050號函所附101年
    8月3日匯款申請書、101年8月28日匯款申請書、台新國際商
    業銀行107年9月20日台新作文字第10756026號函所附信用卡
    客戶之基本資料、星展（臺灣）商業銀行資訊與營運處107
    年10月15日（107）星展消金作服字第269號函所附信用卡資
    料、永豐商業銀行作業處作心詢字第1070928115號函所附卡
    戶基本資料、客戶基本資料表、彰化商業銀行股份有限公司
    作業處107年9月26日彰作管字第10720006374號函所附客戶
    基本資料查詢、客戶基本資料、國泰世華商業銀行三民分行
    107年9月26日國世三民字第1070000065號函所附開戶資料、
    中國信託銀行107年10月1日中信銀字第10722839136747號函
    所附客戶資料查詢、臺灣新光商業銀行股份有限公司業務服
    務部107年9月21日新光銀業務字第1070123053號函所附客戶
    資料查詢、存款業務往來申請書、合作金庫商業銀行北花蓮
    分行107年10月4日合金北花業字第1071000165號函所附新開
    戶建檔登錄單、太保市農會107年10月3日太農信字第107000
    3906號函所附客戶基本資料查詢、玉山銀行個金集中部107
    年9月26日玉山個（集中）字第1070038903號函所附客戶基
    本資料查詢、元大商業銀行股份有限公司作業服務部107年1
    0月1日圓作服字第1070040371號函所附客戶基本資料查詢、
    聯邦商業銀行業務管理部存匯集中作業科107年9月21日聯業
    營（集）字第10710342635號調閱資料回覆函所附申請人基
    本資料各1份在卷可參（依序見原審易字卷一第549至555頁
    、卷二第106至110、111至120、121至125、127至131、133
    至135、137至137-2、139至143、145至148、149至152、153
    至157、158至160、162至166頁），足認見被告確未將告訴
    人所交付之款項用於其所稱之聯合帳戶投資，僅係先後以前
    開詐術，向告訴人詐取款項供己花用。
三、起訴書雖記載告訴人於102年底決定加碼投資250萬元後，是
    在臺北市內湖區德安百貨及民權東路6段之郵局附近交付140
    萬元現金給被告，惟告訴人於原審審理時就此部分已稱是在
    中國信託銀行成功分行交付140萬元給被告等語（見原審易
    字卷二第238頁），與被告所述交款地點相符（見原審易字
    卷一第75頁），並有「錄音7」檔案之原審勘驗筆錄在卷可
    參（見原審易字卷一第402至404頁），可徵告訴人交付此部
    分款項給被告之地點應即在位於臺北市○○區○○路0段000號之
    中國信託銀行成功分行，起訴書此部分之記載尚屬有誤，應
    予更正。又起訴書另認告訴人於103年底決定加碼投資150萬
    元後，係於103年12月31日交付現金25萬元予被告，然依告
    訴人所提其與被告於103年12月31日互傳之簡訊內容（見他1
    330卷第23頁），可知被告係於傳簡訊當日約告訴人於翌日
    下午2點在國賓飯店見面，並經告訴人應允，告訴人於原審
    審理時亦證稱是於此通簡訊後隔天交付等語（見原審卷二第
    239至240頁），堪認告訴人交付此筆25萬元現金給被告之日
    期應為上開簡訊之翌日即104年1月1日，起訴書檢察官此部
    分記載亦有錯誤，爰亦予以更正，附此敘明。
四、被告前雖於原審辯稱：我知道聯合帳戶之帳戶與密碼，我進
    去查詢，可以看到投資明細、投資狀況、帳面價值及淨值，
    聯合帳戶都是在電子交易平台結算，沒有電子帳單，我都是
    在交易平台上看，原則上都是在網路上看交易紀錄，許強他
    們將報表拍照傳給我的只有我偵查中所提出之列出告訴人淨
    值那張云云（見原審易字卷一第75至76、79頁），但此與其
    於偵查中所辯：聯合帳戶的主管會把帳給我看，對方會將報
    表拍下來傳給我，許強會透過微信傳截屏帳單給我，我也會
    到公司透過電腦查看，我就會知道我個人與告訴人間之損益
    比例是多少，回國就是依據這個向告訴人報告等語（見他35
    81卷第84、86、70頁），及被告於105年1月25日與告訴人對
    帳時，對告訴人與告訴人母親、舅舅所稱：所有交易都是有
    交易憑證的，我會給告訴人看，每一筆交易都有交易紀錄，
    錢該怎麼樣，帳該怎麼對，都是一清二楚，我會有資料給告
    訴人，我今天只是跟告訴人對帳，不會把所有資料帶在身上
    ，幾年來的資料不可能都帶在身上，到結帳，我會給告訴人
    看帳單，到時候會把帳都給告訴人看；公司有帳不用煩惱，
    我帳會列出來，我今天與告訴人對總帳，然後會通知公司將
    錢匯到告訴人戶頭，告訴人要其他的東西事後可以補給告訴
    人，如果告訴人有問題，隨時可以來查詢；帳就是這樣，如
    果告訴人有問題可以去查清楚，我會把帳給告訴人，錢也會
    給告訴人，如果覺得帳有問題，事後可以去查；告訴人前面
    3年都是賺錢，11月中前都是賺錢的，現在賠錢，告訴人無
    法接受就對帳啊，明細我會給告訴人，告訴人就對帳，把帳
    對清楚；如果說要提供書面資料，我後面也會提供，因為我
    公司是在國外，不可能隨時帶這幾年的資料在身上，這些資
    料伊會補給告訴人，告訴人可以去查，上面會有公司名稱、
    電話、交易紀錄；我一直說願意提供資料，告訴人等要給我
    時間提供，我要把這個資料印出來，告訴人等可以去核對每
    1筆資料等語（見「REC002」、「REC003」錄音之原審勘驗
    筆錄，原審易字卷一第479至482、487至490、491、493、49
    5頁），均不相符。再者，被告於102年8月14日對告訴人陳
    稱：我公司的客戶有兩種投資方式，可以透過我公司平台自
    己操作，我公司就收交易手續費，另一種是委託我公司投資
    ，我公司成立就開始從事此投資，從1998年做到現在；我從
    1997年到今年都這個行業等語（見「錄音5」檔案之原審勘
    驗筆錄，原審易字卷一第394至394-1、395-1、428頁），於
    偵查中亦稱：我透過聯合帳戶投資賠了100多萬美金等語（
    見偵卷第72頁），復於原審審理時稱：我是於西元2000年至
    2003年間開始加入聯合帳戶投資，於105年第1季退出聯合帳
    戶，共計投入本金30萬美元等語（見原審易字卷一第76頁、
    卷二第262頁），可徵被告對其加入聯合帳戶投資之時間、
    投入金額說詞已有不一，又倘其上開所述為真，其本人加入
    聯合帳戶投資既已有10多年之久，投入資金亦甚鉅，按理應
    無可能未留存任何關於聯合帳戶之書面或電子資料，尤以其
    收取告訴人之投資金額總計高達900萬元，其復自稱有代客
    操作之豐富經驗，縱因告訴人係依附於聯合帳戶，無法有告
    訴人個人之帳目，亦應會留存該段期間內被告所稱該聯合帳
    戶之相關交易紀錄、帳務資料等，以杜事後爭議，詎其除無
    法提出任何資料證明其確有出售10％權利予告訴人、告訴人
    於104年11月間在聯合帳戶之淨值達美金46萬元及告訴人投
    入資金之交易記錄、帳務資料外，竟亦未能提出任何關於其
    所指聯合帳戶存在、其與許強、蔡先生確曾以該聯合帳戶投
    資之相關資料之相關證據資料，此為其所坦認（見他3581卷
    第80、88、89、154、153頁、偵卷第58、70頁、原審易字卷
    一第76、79頁），實悖於常情。而被告既始終無法提出任何
    關於聯合帳戶之資料，卻能於告訴人要求結清帳戶，於105
    年1月25日與告訴人對帳時提出上載有「Wukuoting，Primar
    y：USD，AccountNumber：000000，餘額：58,319.95，資產
    淨值：58,319.95，可用保證金：58,319.95」等字之其所稱
    告訴人聯合帳戶餘額之資料1張，有卷附其提出之行動電話
    畫面截圖1張可稽（見他3581卷第158頁），益徵此不合情理
    。至於告訴人於前開時間委託被告投資時，是否有同意被告
    不用提供對帳單、報表乙節，與前述其理應可提出得以證明
    聯合帳戶存在之資料一事，實屬二事，故被告欲以告訴人事
    先即同意其不提供對帳單，合理化其於偵查迄今皆無法提出
    聯合帳戶相關資料一事，顯非有據。
五、又被告既稱：尊寶公司是許強成立的，一開始有要找我一起
    設立，但伊在中國南方，他們在北方，所以並未同意，只有
    同意在廣東跟他們搭配，但不是股東或合夥關係，我與尊寶
    公司沒有關係，尊寶公司與其所說聯合帳戶無任何關係，我
    與告訴人之投資協議亦與該公司無關，該公司是從事衍生性
    金融商品，許強常常受邀去演講，會請我協助在Q&A時間回
    答問題等語（見他3581卷第81頁、原審易字卷一第75頁），
    然其卻於與告訴人討論本件投資之事時，屢向告訴人提及其
    要向公司股東回報、交代、負責，公司非其1人作主，其有
    與公司股東開會、商量及溝通，公司股東不贊成告訴人依附
    在聯合帳戶內、希望告訴人提早給付投資款，更曾明確表示
    ：公司1998年成立，做到現在15、16年了，公司是尊寶國際
    ，聯合帳戶就是公司的錢，公司就是指我跟另外2個股東，
    公司收入來源為手續費、獎金，員工的組織獎金，公司營運
    的業務收入，我底下會有業務，業務找來的客戶就在其等這
    邊下單，還有別人下給其等的單，也會有收入等語，有錄音
    1、4、5、8、11、12之原審勘驗筆錄為憑（見原審易字卷一
    第366、367、385至387、395-1、395-2、395-3、407至410
    、426至427、436、440、444頁）。再者，證人葉幸惠於105
    年11月8日偵訊時證稱：我於104年、105年各匯款60萬、50
    萬至林雅芬第一銀行帳戶，請被告投資外匯、基金，2年投
    資完，我有請被告將錢匯給我，當時結算是有賺60萬，但目
    前尚未匯回等語（見偵卷第21頁），然被告卻於103年4月21
    日、同年11月28日對告訴人誑稱：我幫葉幸惠投資，葉幸惠
    賺了10幾％，因為也到期了，我就叫葉幸惠把錢拿走，我就
    將錢還給葉幸惠云云，有錄音8、11之原審勘驗筆錄為憑（
    見原審易字卷一第411、426頁），益見被告刻意營造出其所
    屬聯合帳戶屬於其所屬尊寶公司，該公司係專業投資公司，
    之前葉幸惠委託其投資，已取回10幾％獲利之假象，讓告訴
    人相信其所言，獲利可期，而繼續給付投資款。
六、至被告於原審辯稱：最初是告訴人一直要求我幫他投資，我
    原本拒絕，後來在101年上半年時，告訴人跟我說投資股票
    虧損了180萬，請我幫忙，我想到之前金融風暴，我也賠很
    多錢，是聯合帳戶另兩名股東許強及蔡先生幫忙我，我方東
    山再起，才答應幫忙告訴人，我當時就有提出必須以聯合帳
    戶投資其不會提供任何報表之前提條件，告訴人也同意；我
    第1年只有跟告訴人說投資500萬元，賺到650萬元之可能性
    很大，並未保證，且並非每年都如此；每年年底我與告訴人
    口頭對帳時，都會問告訴人是否要將錢拿回去，告訴人都說
    要變成獨立帳戶，還要加碼；我於104年11月與告訴人見面
    時，告訴人帳面金額還有46萬美元，因為我所開本票總額超
    過告訴人實際交付之金額，故要求告訴人補足或換票，但告
    訴人拒絕，我覺得告訴人過河拆橋，就要求告訴人將帳戶結
    清，告訴人要我繼續幫他操作，我沒有答應，之後就將告訴
    人踢出聯合帳戶，104年11月中旬後行情直轉直下，到105年
    1月25日與告訴人見面時，告訴人帳面金額只剩5萬8,319.95
    美元云云（見他1330卷第84頁反面至第86頁、他3581卷第79
    至82、154至155頁、偵卷第58、69頁、原審易字卷一第75至
    77、79頁、卷二第243至245、267頁）。然則：
  ㈠被告於告訴人決定投資500萬元前，於101年7月17日與告訴人
    見面時，對告訴人稱：「我為什麼有時候我會主動找你，我
    真的是覺得不忍心看到你賠錢，賺錢很辛苦」、「我看，我
    有，奕陞哥什麼可以幫你的」、「以你，我跟你講，你跟奕
    陞哥沒有什麼不好意思，你就講」、「如果可以幫你的我就
    幫你，奕陞哥都幫不了的，我也不會，我跟你講，我一直跟
    你強調，我信用，我這個人很重信用，我幫不了你的，我也
    不會答應你，所以你、你不用不好意思，這個東西是錢，是
    不影響很多事情，影響你的心情，影響你的判斷，影響很多
    狀況，那，你，我一直跟你講，我也把你當成弟弟呀，其實
    你也小我很多歲呀，啊我已經跟你講了，覺得說，就好像我
    舉個例子，好像覺得是主派我來救你」、「要救你，你都不
    要，那這個都沒關係，過了就過了，機會也許有，也許沒有
    ，我也不知道，那、我一直告訴你說，你不要不好意思，有
    什麼困難、有什麼話就講」、「奕陞哥能幫你就幫你，不能
    幫你就，我也不會答應你，因為做不到的事我也不會答應你
    」、「我懂得一定比你多，不是告訴你怎麼做，怎麼樣做對
    你比較好」、「我陪你去銀行裡面會有錄像，將來有什麼問
    題，他也可以憑那個找到我的，我已經跟你講我們家是做生
    意的，我不會貪你這個錢，我貪你這個錢，我們家也會有事
    ，我們家是做生意的，去我們家講去我們家鬧拿著錄音錄像
    說這個人搞走了我的錢，奕陞哥不會為你這幾百萬搞這些事
    情，第二個讓我們家難堪，我父母年紀又就這麼大了，又是
    做生意的，我不會做這種事情」、「（告訴人問：奕陞哥那
    當初第一次跟你談的時候，你說開票是什麼意思，當初啊！
    第一次時）那時候我是想說，你會擔心，我就想說那我就開
    一張票給你，那你又覺得說那樣子好像沒有什麼，那你不要
    就算了，一個時間一個時間，那我覺得說看你要不要這樣子
    ，那時候我是這樣子跟你說，因為你會擔心嘛！」、「我是
    跟你講說可以開一張本票給你，對啊國鼎我要跟你講，奕陞
    哥就直接講好了，有時候比如說我覺得我要幫你，但是你也
    要讓我覺得說，你值得我幫，那其實在這個過程裡面，當然
    你會覺得你的錢對你來講很重要。」、「奕陞哥不會主動去
    找你做，這個因為你的錢真的很少，對我們來講你的錢真的
    很少，我是說不忍心看著你又賠錢。」、「那算起來其實也
    有30幾％到40幾％的投資報酬率，所以我也自己評估過，可以
    我才答應你，我會告訴你沒問題就是沒問題，做不到的我也
    不會答應你，我很明白的告訴你，剛剛你還沒有開口我就告
    訴你，做得到我就答應你，做不到我不會答應你，放心啦！
    國鼎，奕陞哥要幫你就不會害你，我今天不想幫你，我連找
    你都不會找你」等語，有「錄音1」檔案之原審勘驗筆錄可
    證（見原審易字卷一第361至362、365至366頁）。又於同年
    月26日對告訴人稱：「我今天主要不忍心你虧那麼多錢」、
    「我是為了要讓你安心，所以你說教我弄票，簽給你」、「
    反正你現在也不用擔心嘛！你要的票我也開給你了，你要什
    麼我都答應你了」、「就像我跟你講的，要是你去年年底就
    做了，今天就不會這樣，但是沒有早知道的，至少你現在決
    定還沒有晚，你去年要是肯聽我的」、「所以我說至少你今
    天做這個決定」還不算晚」、「至少你還是做了一個正確的
    決定」、「你再錯過，你可能到明年就沒有機會了」等語，
    有「錄音2」檔案之原審勘驗筆錄可參（見原審易字卷一第3
    70、372頁），續於同年8月15日對告訴人稱：「我不會答應
    人家，我是因為你，幫你才答應這個」、「我是說那個時候
    我是看你這樣子，我不想要你賠這麼多錢，所以我才趁剛好
    這次也有這樣的行情，所以我才答應你」、「前陣子看你這
    樣擔心，這樣我才答應要幫你」等語，有「錄音3」檔案之
    本院勘驗筆錄為憑（見原審易字卷一第381頁），核與證人
    即告訴人吳國鼎於原審所證：我與被告就讀社區大學而認識
    後，有與被告聊到投資這一塊，被告知道我有買股票，有一
    些虧損，主動打了好幾次電話給我要我賣股票，跟我聊投資
    的事，被告看了我的股票後有分析他的看法，當時我覺得被
    告在投資這一塊蠻厲害的，被告說他有幫銀行VIP客戶上課
    ，交易量都非常大，還說他長年在幫客戶操作投資，我就聽
    被告的建議把股票全都賣掉，賣掉股票後，被告主動找我說
    看我工作這麼辛苦，不忍心看我賠這些錢，說要幫我投資，
    問我可以投資多少錢，我說大概320萬元，被告答應我在1年
    時間內幫我賺取30％之利潤，因為被告保證能獲取30％利潤，
    我才又從保單借款出來，總共投入500萬元，被告承諾1年時
    間到之後就會交650萬元給我，我之前在股市投資虧損的錢
    大致可以賺回來；被告也說我匯款時，他會陪我去，叫我不
    用擔心，都有錄影錄像，如果有問題，錄影錄像都找得到他
    ，也說他父母是在開店做生意，他不會貪我這幾百萬，造成
    他父母店裡有事情，加上他父母年紀都很大，他不會做這些
    事情讓他父母親難堪，被告還有主動提出如果我擔心，他可
    以開本票給我等語相吻合，足認最初確係被告主動對告訴人
    說要幫告訴人投資，被告於告訴人仍在猶豫是否委由其投資
    及投資金額時，不斷向告訴人表示係因不忍心看到告訴人賠
    錢，想要幫告訴人，其一定可以做到答應告訴人之承諾，並
    以這次才有這個行情，催促告訴人盡快決定，要告訴人無庸
    擔心遭其騙錢，且為消除告訴人之疑慮，並主動提出可開本
    票予告訴人作為憑據，被告於原審辯稱其原本不願意幫告訴
    人，係告訴人一直拜託我，我才同意，且我並未保證獲利云
    云，顯非實情。再者，被告於告訴人決定投資前所提條件，
    僅有告訴人必須看完我指定之書，及於賺到錢後須捐款做公
    益，並未提及之後不會提供報表一事，其復對告訴人表示其
    做的交易，買多少做多少量都會跟告訴人講，其會找時間傳
    訊息給告訴人，過程怎麼樣其都會告訴告訴人等情，有「錄
    音1」檔案之原審勘驗筆錄可參（見原審易字卷一第363至36
    4頁），是被告此部分所辯，顯亦非事實。
  ㈡再者，被告於101年7、8月間，確有向告訴人承諾倘告訴人投
    資300萬，1年內其一定可以交還400萬至420萬，如投資320
    萬，其至少會交還440萬，若投資400萬，則至少會交還550
    萬，倘投資420萬，至少會交還570萬，如投資500萬，至少
    會給告訴人650萬乙情，有「錄音1」、「錄音2」、「錄音3
    」檔案之原審勘驗筆錄內容可證（見原審易字卷一第384、3
    80至381、385、388、390、395、395-2、403、410頁）。至
    被告於告訴人委託其投資滿1年後，固確有對告訴人提及市
    場瞬息萬變，可能會有風險，也可能會賠，沒有像第1年保
    證獲利150萬等語（見原審易字卷一第389、395、395-1、39
    5-3、403、428、432頁），然同時亦稱：從1998年公司成立
    做到現在，已經做了15、16年，過去的經驗下來大致都是賺
    錢的，賺錢不是太難，只是賺多賺少而已，那是因為以前我
    們累積很多的經驗與專業；我覺得明年（按：103年）應該
    會賺很多，因為是空頭勢，如果能夠抓的到卡位，應該可以
    賺很多，做多頭會賺的比較慢，做空頭會轉的比較快比較多
    ；我覺得明年（按：103年）投資報酬率應該是不會低於20％
    ，大於30％的機率也是很大的；103年第1季大概賺9％，告訴
    人已經賺了72萬，預期之大行情尚未出現，如果每季平穩的
    賺5至6％，1年下來也有20％，如果像這樣很順利的賺8至9％，
    1年下來都有超過30％，如果碰到大行情可能會更多，我相信
    這1至2年應該就會發動一個大行情；103年第1、2季獲利25％
    ，比預期的好一點，我們原本預期全年35至40％，如果走多
    的話，預期35至40％，做空的話有可能翻倍，雖然沒有出現
    預期的空，但我覺得空應該是這一兩年的事情；我從1994年
    在這個行業，到今年（按：103年）剛好21年前後，20年平
    均下來，1年平均獲利20％左右，這是根據我們過去之績效；
    我覺得1年20％對伊來講不是太難，我們一直都是用20％在定
    策略，後面這10年幾乎都是這個節奏，剛開始摸索時還不是
    這麼穩定，後面就已經很穩定；如果空頭下來，我就可以賺
    很多；最近的行情變動已經慢慢大起來，波動很厲害，我可
    以感覺到市場的不安定因素已經慢慢被引爆等語，有「錄音
    5」、「錄音7」、「錄音8」、「錄音10」、「錄音11」、
    「錄音12」之原審勘驗筆錄可稽（見原審易字卷一第395-1
    、395-3、403、406、409、423、428、437至438、441至443
    頁），其復對告訴人稱：我們雖然有自己的預判，但在執行
    面上，做交易時是完全交給電腦去執行，不會加入我們個人
    感情與判斷，我們賺錢就是因為是由電腦去執行，我完全按
    照電腦的指示去做，電腦叫我們做多，我們就做多，電腦說
    做空，我就做空，因為電腦設定出來的報酬率都是很穩定的
    ，失誤率也很少等語，亦有「錄音11」、「錄音12」之原審
    勘驗筆錄足參（見原審易字卷一第433、435、441頁），顯
    係藉此讓告訴人相信其及所屬尊寶公司具備豐富之投資經驗
    與專業，告訴人加入聯合帳戶後皆持續獲利且獲利非少，並
    預期之後可穩定獲利，甚至將有大行情出現，屆時可以賺更
    多、更快，俾消除告訴人對於此項投資可能會有風險之疑慮
    ；是以，被告固曾告知告訴人投資有風險，亦非得以此即認
    其並無詐欺告訴人之行為。
  ㈢又被告於告訴人首次投資滿1年後，固曾詢問告訴人是否要結
    清帳戶將款項取回，然此僅為被告提供給告訴人之選擇之一
    ，其同時亦告知告訴人可以選擇成立獨立帳戶或繼續透過聯
    合帳戶投資1年，被告並屢以公司其他2名股東要求告訴人明
    年就得脫離聯合帳戶，設立獨立帳戶，不得再依附於聯合帳
    戶，否則就得結束投資，告訴人在聯合帳戶之資金已接近設
    立獨立帳戶之保證金門檻，其公司聯合帳戶投資十餘年、經
    驗豐富、獲利平均每年約20％等等，誘使告訴人因欲繼續以
    此投資方式獲利，而聽從被告建議，以達到設立獨立帳戶之
    保證金為目標，選擇加碼並繼續委由被告以聯合帳戶投資，
    此有「錄音4」、「錄音5」、「錄音11」之原審勘驗筆錄在
    卷可參（見原審易字卷一第384至397、426至438頁），故被
    告於每年底詢問告訴人是否欲結清帳戶取回款項之行為，尚
    非得據為其並無詐欺告訴人之意之證明。
  ㈣再細譯被告與告訴人於104年11月18日及同年月25日之對話內
    容，被告於104年11月18日對告訴人稱今年到第3季已獲利27
    ％，最後1季還沒有算，今年獲利可能比往年還要多50％，要
    告訴人盡快決定明年要將錢領回，或變成獨立帳戶、或以目
    前方式繼續做等語，復於104年11月25日對告訴人稱：今年
    告訴人於聯合帳戶內之資金大概會在50萬上下，要告訴人趕
    快決定之後要繼續以共同帳戶模式做，或設立獨立帳戶等語
    ，有「錄音13」、「錄音14」之原審勘驗筆錄在卷可按（見
    原審易字卷一第458至468、470至476頁），未見被告於原審
    所辯其於104年11月間不想繼續幫告訴人操作，故要求告訴
    人結清帳戶，告訴人仍要求其繼續幫他操作，遭其拒絕之情
    形。再參以被告之後於104年12月7日與告訴人見面時，對告
    訴人稱：「其實公司讓你加這200，對你有好啦！也是測試
    你，就是說我們這1年來，就是未來這1年，如果你要加的話
    ，看你還會不會發生這樣的情況，如果這樣子的情況，我們
    就到明年1整年就結束掉了，就不會再做了」、「我們讓你
    加碼200的意思，就是當然我就說未來這兩年，其實行情我
    們還是看好的，對你，我覺得第1個是有好處的，第2個是我
    們要就是測試你的那種上次我們談的那個問題，在討論這個
    票啊錢啊，那公司很簡單，那就是帳就是算清楚，就是很簡
    單，我們收你多少錢我們就開多少票給你，可是第1年，應
    該說第2年，我第1年收你的錢到第2年，我們已經把利潤開
    給你了，開到本票上面去了，現在公司要把這個權力收回來
    ，所以它要你這樣子做，那當然這個東西你自己決定，你同
    意就做不同意也沒關係，不同意公司就把錢還給你，就不再
    做了，那我們的合作就到此結束，就是這樣子，這是我再幫
    你爭取到的，那你覺得你能做就做，那這200應該要怎麼分
    ，怎麼付，這個部分我可以跟你討論，前提是你願不願意，
    你不願意這個事情就結束掉了，後面就不用說了，我幫你，
    其實奕陞哥在跟你講話很簡單，我講的都是很簡單的，你講
    的都是細微細節，我講的都是整個宏觀的大體的事情，反正
    加這200可能對你有壓力，可能你會覺得又要再辛苦1年或是
    1年多，但是絕對對你有好處，對你的資金絕對有好處，這
    是第1個我要告訴你的，首先從利益上來講，絕對對你有好
    處，第2個公司是站在我們要看看你是不是真的像你所說的
    ，就是在這個錢上面，你覺得我們跟你不清楚，其實公司一
    直很清楚的，電腦也很清楚」、「那公司抓1個整數就是抓2
    00，所以就等於是，看你就是說如果你要再加，我們不會另
    外再開本票給你，因為當時第1年我們已經多開給你了，就
    是這個意思，然後就像我跟你鼓勵的，這幾年其實你要好好
    把握，你能做，賺錢你能賺到錢，那你就這樣子做，那你覺
    得不願意，那沒關係，那就是明年，就是今年結束了，就把
    這個帳清一清，那就結束掉了，這是公司我在幫你爭取到的
    最後的機會，那大概也不會有什麼，公司不會有什麼機會讓
    你這樣子，只有在，比如說這200應該怎麼加的時間點上會
    有彈性，但是數字跟做法就是這樣，不會有改變的，那你考
    慮一下，趁我還在臺灣」等語，之後告訴人問：「那這200
    是要在1年之嗎？」，被告稱：「對」、「那我跟你講公司
    的想法，這個月，月底50萬，過年前就是1月底50萬，剩下
    的100萬，分3次讓你自己提，讓你分次提，但是不可以超過
    10月底，這是公司開出來的條件」、「農曆過年前50，剩下
    還有100對不對，100就是從國曆2月以後等於是2月以後到10
    月底，這9個月的時間讓你分3次，這是公司的條件，那我說
    這個部分可以討論，你覺得有困難，你可以跟我講」等語，
    告訴人之後稱「不行啦，對我來說…」，被告稱「好，那就
    把它結束掉了」，告訴人答稱：「好，把它結束掉了。」，
    被告即稱：「因為你連自己可以怎麼做，你都說不出來，我
    也沒辦法幫你了」、「我已經跟你說到這樣了，就說你這個
    錢，加碼的金額是可以討論的，但是公司的條件是這樣，你
    都提不出來，那我就幫不了你了，就大概這樣了，那你就把
    帳號傳給我們」、「我覺得你這個人真的很不值得幫，讓你
    想一想什麼，提出你的想法你叫我講我都講給你聽了，你自
    己都提不出來，你這個人……算我白跟公司討論了，那就這樣
    吧！你把帳號傳給我們吧！」等情，有告訴人提出之告證6
    錄音之譯文可稽（見原審易字卷一第280至285頁），可見被
    告於104年12月7日猶對告訴人表示公司要求告訴人於下一年
    再加碼200萬元，我們還是看好行情，我覺得從利益上來說
    ，絕對對告訴人有好處，這是我替告訴人向公司爭取到的最
    後機會，告訴人如果覺得有困難可以跟我講，我可以跟公司
    討論等語，且最後是告訴人自覺無能力在翌年10月底前交付
    200萬元，表示要結束投資，是以被告前揭所辯其於104年11
    月間因為先前所開本票總金額超過告訴人實際交付之金額，
    我要求告訴人補足或換票，但告訴人拒絕部分固屬實，然其
    非但未因此拒絕繼續再幫告訴人操作、將告訴人踢出聯合帳
    戶，反而係以此要求告訴人於下一年度再加碼投資200萬元
    ，其所辯洵非可採甚明。
  ㈤此外，關於被告所辯104年11月中旬之後行情急轉直下，告訴
    人帳面金額從原本的46萬美元，減少至5萬8319.95美元部分
    ，其於105年1月25日雖對告訴人稱：因為我覺得告訴人不能
    幫，就將告訴人從聯合帳戶踢出去，告訴人獨立承受帳戶，
    風險就加大等語，並叫告訴人自己去看看12月之行情變化有
    多大，去看道瓊、S&P、油的變化有多大，去查從105年11月
    中以後到12月底的行情變化有多大等語，有「REC002」及「
    REC003」檔案之原審勘驗筆錄足稽（見原審易字卷一第488
    至489、491至492、494、496頁），然其所辯於104年11月間
    即已告訴人踢出聯合帳戶云云不可採，已如前述；又倘其所
    述104年11月中之後行情急轉直下乙情為真，何以於104年11
    月25日、104年12月7日與告訴人見面及以電話、訊息與告訴
    人聯絡時，皆未提到聯合帳戶投資虧損之事，反而向告訴人
    表示其等一直在等大的行情出現，今年告訴人在聯合帳戶之
    款項會達到50萬美金左右，加碼200萬元，從利益來說，絕
    對對告訴人有好處等語，除經證人即告訴人吳國鼎於原審證
    述甚詳外，並有告訴人所提其與被告於104年12月至105年1
    月期間內所傳LINE訊息及簡訊翻拍畫面、「錄音14」檔案之
    原審勘驗筆錄及告證6錄音之譯文可稽（見偵卷第25、30至3
    4頁、原審易字卷一第358、471、280頁）。再者，被告先前
    既一直對告訴人稱其公司預估市場會出現空頭行情，空頭就
    會賺更多、更快，其等一直在等此大行情出現，按理應會把
    握其所述104年11月中旬之後所出現之空頭行情，詎其與公
    司股東非但未藉此其等期待已久之機會獲利，反而於2個月
    內急速虧損逾80％，實不符常理；況其既辯稱於104年11月間
    與告訴人見面時，即要求告訴人結清帳戶，告訴人不願意，
    其等就將告訴人踢出聯合帳戶云云，則其於違反告訴人意願
    逕自將告訴人趕出聯合帳戶之情況下，於尚未結算並退還告
    訴人款項前，見市場行情突然轉壞、聯合帳戶之投資嚴重虧
    損，按諸常理，應會留存該段期間之帳務資料，供日後與告
    訴人結算時作為憑據，以免告訴人質疑其以投資虧損為藉口
    侵吞其資金，且至遲亦應會在105年1月25日與告訴人見面，
    告訴人就其所述告訴人資產淨值僅餘5萬8319.95美元提出爭
    議後，立刻備齊相關資料，參以其於原審準備程序所陳：其
    當時仍可上網看報表等語（見原審易字卷一第79頁），可見
    其應有辦法取得該段期間之帳務資料，詎其竟無法提出任何
    資料證明其所辯於104年11月中旬之後急速虧損乙事，實不
    合理；由告訴人於104年12月7日對被告表示決定結束聯合帳
    戶投資取回資金後，被告旋於105年1月25日與告訴人結算時
    ，稱因行情急轉直下，告訴人於聯合帳戶之資產淨值虧損至
    僅餘5萬8319.95美元云云，實亦可證被告先前對告訴人所述
    告訴人之獲利狀況，係為誘使告訴人繼續加碼投資所虛構，
    至為灼然。
七、綜上所述，被告於原審所為之辯解均非可採，應以其於本院
    審理中所為之任意性自白為據，是本案被告所為詐欺取財犯
    行，事證明確，堪以認定，應依法論科。
參、論罪部分：
一、被告為如事實欄一、㈠所示詐欺取財犯行後，刑法第339條第1項業於103年6月18日經總統公布修正，並於同年6月20日生效施行。修正前刑法第339條第1項規定：「意圖為自己或第三人不法之所有，以詐術使人將本人或第三人之物交付者，處5年以下有期徒刑、拘役或科或併科1 千元以下罰金。」；修正後刑法第339條第1項則規定：「意圖為自己或第三人不法之所有，以詐術使人將本人或第三人之物交付者，處5年以下有期徒刑、拘役或科或併科50萬元以下罰金。」，修正後刑法第339條第1項將法定刑自「5年以下有期徒刑、拘役或科或併科1千元以下罰金。」，提高為「5年以下有期徒刑、拘役或科或併科50萬元以下罰金。」，經比較新舊法律結果，修正後刑法第339條第1項並無較有利於被告之情形，依刑法第2條第1項前段之規定，被告如事實欄一、㈠所示犯行，即應適用被告行為時即103年6月18日修正前刑法第339條第1項規定。至被告所為如事實欄一、㈡所示詐欺取財犯行係至103年6月20日後始行為終了、如事實欄一、㈢所示詐欺取財犯行則係於103年6月20日後所犯，均應逕行適用被告行為時之修正後刑法第339條第1項規定，而無比較新舊法問題，併此敘明。
二、核被告就事實欄一、㈠所為，係犯103年6月18日修正前刑法
    第339條第1項之詐欺取財罪。就事實欄一㈡、㈢所為，則均係
    犯修正後刑法第339條第1項之詐欺取財罪。
三、按接續犯乃指行為人之數行為，於同一或密切接近時、地實
    行，侵害同一法益，而其各行為之獨立性極為薄弱，依一般
    社會健全觀念，實難以強行分開，且在刑法評價上，以視為
    數個舉動之接續作為，合為包括之一行為，較為合理者而言
    。如行為人先後數行為，在客觀上係逐次實行，侵害數個同
    性質之法益，其每一前行為與次行為，依一般社會健全觀念
    ，在時間差距上，可以分開，在刑法評價上，各具獨立性，
    每次行為皆可獨立成罪，自應按照行為之次數併合處罰（最
    高法院106年度台上字第236號判決意旨參照）。經查：
  ㈠被告於事實欄一、㈠、㈡中，雖有多次對告訴人施行詐術之行
    為，但均係於同一投資年度中，出於詐取告訴人金錢之同一
    目的，於密切接近之時、地實施，侵害同一之法益，各行為
    之獨立性極為薄弱，依一般社會健全觀念，在時間差距上，
    難以強行分開，在刑法評價上，以視為數個舉動之接續施行
    ，合為包括之一行為予以評價，較為合理，故事實欄一、㈠
    、㈡中被告各次所為應認屬接續犯，而各僅論以一詐欺取財
    罪為已足。
  ㈡本案被告係如事實欄一、㈠所示對告訴人佯稱投資500萬元後
    ，由其透過聯合帳戶操作1年將可獲利150萬元之手段，詐得
    告訴人陸續交付共計500萬元之款項，於1年期滿後，又以事
    實欄一、㈡所示手段，誘使告訴人加碼250萬元繼續委託其透
    過聯合帳戶投資，因而詐得告訴人陸續交付共計250萬元之
    款項，再於1年期滿後，復以事實欄一、㈢所示手段，騙取告
    訴人加碼150萬元，而又詐得告訴人陸續交付共計150 萬元
    之款項，業經本院認定如前，被告亦自承其與告訴人約定確
    實都是1年期等語（見原審易字卷二第243頁），是其如事實
    欄一、㈠所示犯行係針對首年投資之500萬元款項（101年7、
    8月至102年7、8月間），如事實欄一、㈡所示犯行，乃係針
    對第2投資年度所為（約為102年8、9月至103年8、9月間）
    ，如事實欄一、㈢所示犯行則係針對第3投資年度（約為103
    年12月以後），各次犯行是針對不同投資年度，且相隔數月
    至1年不同，犯罪時間可明顯區隔，所施以之詐術主軸亦有
    所不同，在刑法評價上，應可各自分開而具有獨立性，揆諸
    前揭說明，自應按照行為之次數併合處罰，是被告所犯如事
    實欄一、㈠、㈡、㈢所示詐欺取財3罪間，應予分論併罰，辯護
    人辯護意旨認就事實欄一、㈡、㈢部分為接續犯之實質上一罪
    關係，尚非可採。
肆、撤銷改判之理由及量刑審酌事項：
一、原審認被告罪證明確，予以論罪科刑，固非無見，惟查：
  ㈠被告於事實欄一、㈠、㈡、㈢中所詐得之金額各為500萬元、250
    萬元、150萬元，業經本院認定如前，且迄今未全額或至少
    依其與告訴人於本院所達成之和解條件（見本院卷第79頁之
    和解筆錄）依約履行，犯罪情節不輕，然原審僅依序判決有
    期徒刑1年、9月、7月，執行刑亦僅定為有期徒刑2年，依被
    告本案犯罪情節及後述審酌事項，實屬偏輕，不合罪刑相當
    原則，尚非妥適。
  ㈡就事實欄一、㈡部分，告訴人於103年6月23日亦曾匯款25萬元
    至林雅芬第一銀行帳戶內，此部分業據起訴書載明，並有告
    訴人當日之郵政跨行匯款申請書（見他1330卷第12頁）及林
    雅芬第一銀行帳戶交易明細（見他3581卷第130頁）在卷可
    稽，原判決漏載此部分之事實，即有未當。又事實欄一、㈡
    部分係於前述刑法第339條第1項修正後始行為終了，業如前
    述，原判決亦認應逕行適用修正後之刑法第339條第1項規定
    （見原判決第38頁倒數第6行至第2行），然於論罪時，原判
    決卻認被告就事實欄一、㈡所為，係犯修正前刑法第339條第
    1項之詐欺取財罪（見原判決第38頁倒數第1行至第39頁第1
    行），亦有違誤。
  ㈢準此，檢察官執上開㈠部分所述之理由提起上訴，認原判決量
    刑過輕，不符比例原則及公平原則，有所失當，為有理由，
    即應由本院將原判決予以撤銷改判。
二、被告上訴意旨無理由部分：
    被告上訴意旨認事實欄一、㈡、㈢部分應成立接續犯，並無理
    由，業據本院論駁如前；至其上訴意旨主張被告犯後坦承犯
    行，態度良好，並已履行部分賠償責任，認原審量刑過重，
    並請求給予緩刑部分，按被告詐得之金額依序為500萬元、2
    50萬元、150萬元，共計達900萬元，金額甚高，原審量刑已
    屬偏輕，且被告對告訴人施以詐欺之侵權行為，依法本應負
    擔損害賠償責任，是其嗣後於本院雖已履行部分賠償責任，
    且坦承犯行，犯後態度尚可，但本院衡酌其本案所犯情節後
    ，仍應以重於原判決所量處之刑為適當，且被告並未依約履
    行和解條件，亦不宜宣告緩刑，是被告前揭上訴意旨，均無
    理由，併此敘明。
三、本院爰以行為人之責任為基礎，審酌被告犯罪之動機、目的在於貪圖不法利益，其不思以正當方法賺取所需，利用各項投資話術並濫用告訴人對其之信賴，誆騙告訴人交付款項，實漠視法紀且不尊重他人財產權，所為實非可取，告訴人因本案所受之損害達900萬元，工作多年之積蓄化為烏有，損失甚鉅，犯罪情節不輕，暨被告犯罪後於偵查及原審猶否認犯行，迄至本院始坦承犯行，又雖與告訴人達成和解（見本院卷第79頁之和解筆錄），然迄今僅賠償共計308萬元（詳後述），未再依約賠款之犯後態度，暨被告自稱學歷為二專畢業之智識程度，目前從事金融投資，已婚、育有5歲、3歲之子女，現與配偶、子女同住，父母年近80歲之家庭生活經濟狀況（見本院卷第178頁反面）等一切情狀，分別量處如附表編號1至3「主文欄」所示之刑，以資懲儆。  
四、本院再審酌被告所犯各罪之犯罪類型、動機、情節，其對告
    訴人各次所為詐欺取財犯行對於法益侵害之加重效應，社會
    對於詐欺犯罪處罰之期待等情，整體評價其應受矯治之程度
    ，並兼衡責罰相當與刑罰經濟之原則，就附表所示各罪所處
    之刑定其應執行刑為有期徒刑2年8月。
五、沒收部分：
  ㈠按被告於行為後，刑法有關沒收之規定業於104年12月27日修
    正公布，並自105年7月1日施行，而修正後刑法第2條第2項
    明定：「沒收、非拘束人身自由之保安處分適用裁判時之法
    律」。是本件有關沒收部分，應適用修正後刑法之相關規定
    。復按犯罪所得，屬於犯罪行為人者，沒收之；於全部或一
    部不能沒收或不宜執行沒收時，追徵其價額；犯罪所得已實
    際合法發還被害人者，不予宣告沒收或追徵，刑法第38條之
    1第1項前段、第3項及第5項分別定有明文。
  ㈡本案被告因事實欄一、㈠、㈡、㈢所示詐欺取財犯行所取得之犯
    罪所得，各為500萬元、250萬元、150萬元，業經本院認定
    如前；嗣被告與告訴人於本院達成和解後，被告於108年8月
    19日、8月21日依序匯款180萬元、120萬元給告訴人，於109
    年2月5日再匯款8萬元給告訴人等節，有各次匯款單據在卷
    可憑（見本院卷第115、118頁），並經告訴人、告訴代理人
    確認在案（見本院卷第177頁反面及本院公務電話查詢紀錄
    表），即已返還告訴人相當於犯罪所得之308萬元。又被告
    與告訴人間雖未約定此筆308萬元款項係用以返還事實欄一
    、㈠、㈡、㈢中何部分之犯罪所得，且因性質上屬侵權行為之
    損害賠償，故無清償期可言，惟參以民法第322條規定之意
    旨，本院認事實欄一、㈠部分之犯罪行為係發生在先，此部
    分侵權行為損害賠償請求權之消滅時效較早屆至，應抵充事
    實欄一、㈠部分之犯罪所得為宜，揆諸前引刑法第38條之1第
    5項之規定，被告此部分之犯罪所得，應於事實欄一、㈠部分
    所犯詐欺取財罪項下予以扣除而不予宣告沒收，至其餘尚未
    返還告訴人之犯罪所得部分，則仍應依刑法第38條之1第1項
    前段之規定諭知沒收，並於全部或一部不能沒收或不宜執行
    沒收時，依同條第3項之規定追徵其價額。
  ㈢又被告若事後再依雙方和解筆錄內容賠償告訴人全部或部分
    和解金，於執行程序中可向執行檢察官主張扣除（最高法院
    106年度台上字第261號判決意旨參照），並無使被告遭受雙
    重剝奪不利益之過苛之虞，附此敘明。
據上論斷，應依刑事訴訟法第369條第1項前段、第364條、第299
條第1項，刑法第2條第1項前段、第2項、第339條第1項、第51條
第5款、第38條之1第1項、第3項，修正前刑法第339條第1項，刑
法施行法第1條之1，判決如主文。
本案經檢察官黃和村到庭執行職務。
中    華    民    國   109    年    2     月    13    日
                  刑事第二十庭  審判長法  官  王復生
                                      法  官  陳春秋
                                      法  官  張紹省
以上正本證明與原本無異。
不得上訴。
                                      書記官  莫佳樺
中    華    民    國    109   年    2     月    17    日
附錄：本案論罪科刑法條全文：
修正前中華民國刑法第339條
意圖為自己或第三人不法之所有，以詐術使人將本人或第三人之
物交付者，處5年以下有期徒刑、拘役或科或併科1千元以下罰金
。
以前項方法得財產上不法之利益或使第三人得之者，亦同。
前二項之未遂犯罰之。 

中華民國刑法第339條
意圖為自己或第三人不法之所有，以詐術使人將本人或第三人之
物交付者，處5年以下有期徒刑、拘役或科或併科50萬元以下罰
金。
以前項方法得財產上不法之利益或使第三人得之者，亦同。
前二項之未遂犯罰之。

附表：
編號 犯  罪  事  實 主        文 1 事實欄一、㈠ 林奕陞犯詐欺取財罪，處有期徒刑壹年壹月。未扣案之犯罪所得新臺幣壹佰玖拾貳萬元沒收，如全部或一部不能沒收或不宜執行沒收時，追徵其價額。 2 事實欄一、㈡ 林奕陞犯詐欺取財罪，處有期徒刑壹年貳月。未扣案之犯罪所得新臺幣貳佰伍拾萬元沒收，如全部或一部不能沒收或不宜執行沒收時，追徵其價額。 3 事實欄一、㈢ 林奕陞犯詐欺取財罪，處有期徒刑拾月。未扣案之犯罪所得新臺幣壹佰伍拾萬元沒收，如全部或一部不能沒收或不宜執行沒收時，追徵其價額。